【裁判字號】    99,交聲,1881
【裁判日期】    990716
【裁判案由】    聲明異議
【裁判全文】
臺灣高雄地方法院交通事件裁定        99年度交聲字第1881號
原處分機關  交通部公路總局高雄區監理所
異  議  人
即受處分人  甲○○
上列異議人即受處分人因違反道路交通管理處罰條例案件，對於
交通部公路總局高雄區監理所民國99年6 月4 日所為之處分（原
處分案號：高監營裁字第裁80-N00000000號），聲明異議，本院
裁定如下：
    主  文
原處分撤銷。
甲○○汽車駕駛人，駕駛汽車經測試檢定酒精濃度超過規定標準
，處罰鍰新臺幣貳萬伍仟元，並應吊扣普通重型機器腳踏車駕駛
執照壹年及接受道路交通安全講習。
    理  由
一、聲明異議意旨略以：異議人即受處分人甲○○（下略稱異議
    人）於民國98年2 月2 日晚上10時42分許，飲酒後其呼氣酒
    精濃度超過每公升0.55毫克以上之標準（每公升0.74毫克）
    ，猶騎乘車牌號碼XQD-925 號重型機車上路，於行經高雄縣
    鳳山市○○路與鳳南路口時，為警查獲製單舉發，原處分機
    關因而裁處異議人新臺幣（下同）45,000元罰鍰，並吊扣普
    通重型機器腳踏車駕駛執照12個月及施以道安講習；惟異議
    人上開公共危險犯行，業經臺灣高雄地方法院檢察署檢察官
    以98年度偵字第5887號為緩起訴處分確定，並已履行緩起訴
    處分所附繳納20,000元予高雄市觀護志工協進會之條件，是
    原處分機關對此罰鍰部分重複開罰，顯然違反「一事不兩罰
    」之原則，為此依法聲明異議，請求撤銷原處分罰鍰之部分
    等語。
二、按汽車駕駛人，駕駛汽車經測試檢定有酒精濃度超過規定標
    準之情形者，處15,000元以上60,000元以下罰鍰，並當場移
    置保管該汽車及吊扣其駕駛執照1 年；有第35條第1 項規定
    之情形者，應接受道路交通安全講習，道路交通管理處罰條
    例第24條第1 項第2 款、35條第1 項第1 款分別定有明文。
    又一行為同時觸犯刑事法律及違反行政法上義務規定者，依
    刑事法律處罰之。但其行為應處以其他種類行政罰或得沒入
    之物而未經法院宣告沒收者，亦得裁處之。前項行為如經不
    起訴處分或為無罪、免訴、不受理、不付審理之裁判確定者
    ，得依違反行政法上義務規定裁處之。行政罰法第26條亦有
    明文規定。
三、經查：
  (一)本件異議人於上開時、地，酒後呼氣酒精濃度超過每公升0.
    55毫克以上之標準（每公升0.74毫克），猶駕駛上開重型機
    車而為警查獲摯單舉發，原處分機關因而裁處異議人45,000
    元罰鍰，並吊扣其普通重型機器腳踏車駕駛執照12個月及施
    以道安講習等情，有高雄縣政府警察局舉發違反道路交通管
    理事件通知單、酒精測試報告、交通部公路總局高雄區監理
    所99年6 月4 日高監營裁字第裁80-N00000000號裁決書在卷
    可稽；又異議人上開公共危險犯行，經警移送臺灣高雄地方
    法院檢察署，該署檢察官乃於98年3 月6 日以98年度偵字第
    5887號為緩起訴處分，緩起訴期間為1 年，並命異議人應於
    緩起訴處分確定日起3 個月內支付20,000元予高雄市觀護志
    工協進會，而異議人依規定繳納20,000元予該會後，緩起訴
    處分亦於99年4 月2 日期滿等情，有上開緩起訴處分書、臺
    灣高等法院被告前案紀錄表、臺灣高雄地方法院檢察署執行
    緩起訴處分命令通知書及臺灣銀行無摺存入憑條附卷足憑，
    是此部份之事實，先予認定。
  (二)行政罰法第26條固明定一事不二罰，依其立法理由觀之，「
    一行為同時觸犯刑事法律及違反行政法上義務規定時，由於
    刑罰與行政罰同屬對不法行為之制裁，而刑罰之懲罰作用較
    強，故依刑事法律處罰，即足資警惕時，實無為一事二罰再
    處行政罰之必要。且刑事法律處罰，由法院依法定程序為之
    ，較符合正當法律程序，應予優先適用。但罰鍰以外之沒入
    或其他種類行政罰，因兼具維護公共秩序之作用，為達行政
    目的，行政機關仍得併與裁處。」故刑罰與行政罰，其處罰
    行為人違法行為之目的相同。若依刑事法律處罰，已足資警
    惕行為人時，實無為一事二罰再處行政罰之必要。刑事訴訟
    法第253 條之2 規定，命被告為金錢給付、勞務給付及處遇
    措施的部分，應得被告之同意（因涉及被告之人身自由及財
    產的拘束，且產生未經裁判即終局處理案件之實質效果，自
    應考慮被告之意願）。上開金錢給付、勞務提供雖均不屬「
    刑罰」性質，但實質上均係對行為人的制裁，並且也造成行
    為人財產、自由、尊嚴等權利不利的影響。故本件檢察官所
    為對於異議人為緩起訴處分，並命向高雄市觀護志工協進會
    繳交20,000元，已產生實質刑罰之效果，而非不起訴處分甚
    明。是則，本件對於金錢裁罰部分，已依懲罰作用較強之刑
    事法律制裁後，即無再依行政法為相同處罰之必要。
  (三)而本件異議人所受之緩起訴處分固非刑法所定刑罰之種類，
    然已對異議人之名譽、心理產生相當制約並影響被告之財產
    等權益，亦應可實質該當行政罰法第26條第1 項之「依刑事
    法律」之處罰。據此，原處分機關依道路交通管理處罰條例
    第35條第1 項第1 款之規定，對異議人上開酒後駕車之違規
    行為予以裁罰時，除其行為應處以其他種類行政罰即吊扣駕
    駛執照12個月及施以道安講習部分仍得予以裁處外，裁處罰
    鍰部分，自不得再科處行政罰對於異議人予以重複處罰。惟
    依94年12月28日修正公布，並自95年7 月1 日施行之道路交
    通管理處罰條例第35條第8 項規定；「... 前項（指有酒精
    濃度超過規定標準而駕駛車輛等情形）汽車駕駛人，經裁判
    確定處以罰金低於本條例第92條第3 項所訂最低罰鍰基準規
    定者，應依本條例裁決繳納不足最低罰鍰之部分」，而依其
    性質道路交通管理處罰條例第35條第8 項應為行政罰法第26
    條第1 項之特別規定，本件異議人所支付之緩起訴處分金為
    20,000元，業如前述，參照上開規定，異議人尚須補繳不足
    最低罰鍰之部分即25,000元（計算式：45,000－20,000＝
    25,000元），始為適法，原處分機關逕以異議人酒精濃度超
    過規定標準，對其裁處罰鍰超過25,000元部分（即20,000元
    ），即有未恰。
  (四)至原處分機關依道路交通管理處罰條例第35條第1 項第1 款
    、第24條第1 項第2 款規定裁處吊扣異議人普通重型機器腳
    踏車駕駛執照12個月及施以道路交通安全講習，於法則均無
    違誤。
四、綜上所述，原處分機關裁處異議人45,000之罰鍰，其中20,0
    00元部分，尚有未洽，另不足部分即罰鍰25,000元及裁處吊
    扣普通重型機器腳踏車駕駛執照12個月、接受道路交通安全
    講習部分，於法並無不合，惟原處分既有上述瑕疵，自無可
    維持，應由本院將原處分全部撤銷，並依道路交通管理處罰
    條例第35條第1 項第1 款、第24條第1 項第2 款之規定，自
    為裁定如主文第2 項所示。
五、據上論斷，應依道路交通案件處理辦法第20條前段，裁定如
    主文。
中    華    民    國    99    年     7    月    16    日
                    交通法庭    法  官  王俊彥
以上正本證明與原本無異。
如不服本裁定應於送達後5 日內向本院提出抗告狀。
中    華    民    國    99    年    7     月    16    日
                                書記官  黃園芳

司法院資訊處製作；財團法人民間司法改革基金會備份。
